【裁判字號】    99,抗,302
【裁判日期】    990331
【裁判案由】    聲明異議
【裁判全文】
臺灣高等法院民事裁定                   99年度抗字第302號
抗  告  人  第一租賃股份有限公司
法定代理人  甲○○
代  理  人  丙○○
相  對  人  乙○○
上列抗告人與相對人間假扣押事件，對於中華民國99年1月29日
臺灣桃園地方法院99年度事聲字第6號裁定，提起抗告，本院裁
定如下：
    主  文
抗告駁回。
抗告訴訟費用由抗告人負擔。
    理  由
一、按民國92年2月7日修正民事訴訟法第526條增訂第4項規定：
    「債權人之請求係基於家庭生活費用、扶養費、贍養費、夫
    妻剩餘財產差額分配者，前項法院所命供擔保之金額不得高
    於請求金額之10分之1。」其立法理由係認上開家庭生活費
    用、扶養費等請求權之債權人，每為長期為婚姻生活犧牲、
    貢獻而處於經濟上弱勢之家事勞動者，幾乎無力提供司法實
    務於假扣押命供擔保一般所要求之請求金額3分之1之擔保金
    ，故特規定其等於請求家庭生活費用、扶養費、贍養費、夫
    妻剩餘財產差額分配之訴時，法院應降低所命供擔保金額之
    門檻，不得高於請求金額之10分之1，以免因程序規定而損
    及當事人實體利益，乃增列第4項規定，以保障其請求權。
二、本件抗告人聲請假扣押意旨略以：第三人佳佑佳股份有限公
    司（下稱佳佑佳公司）前與伊以附條件買賣之方式購買設備
    1批，並以第三人陳健祐即相對人之夫為連帶保證人，且共
    同簽發金額為新台幣（下同）606萬元之本票1紙。嗣佳佑佳
    公司於98年4月間發生異常，上開設備亦遭處分隱匿。經伊
    提示上開本票未獲付款，尚積欠444萬元，伊雖對陳健祐聲
    請強制執行（原法院98年度司執字第57167號），詎陳健祐
    明知公司經營發生困難，竟於98年4月6日將其不動產移轉登
    記與相對人，致伊未獲受償。伊得依民法第1011條規定，聲
    請宣告改用夫妻分別財產制，並得代位行使陳健祐對相對人
    之剩餘財產分配請求權。惟恐相對人脫產，伊願供擔保聲請
    假扣押等語。原法院司法事務官准其於供新台幣（下同）
    115萬元擔保後對相對人財產於344萬元範圍假扣押（已准對
    陳健祐100萬元範圍假扣押）。抗告人以：伊既係代位行使
    陳健祐對相對人之權利，即等同於陳健祐自行行使之，自有
    民事訴訟法第526條第4項規定之適用，是法院所命供擔保之
    金額不得高於請求金額之10分之1。原處分所命抗告人供擔
    保之金額高達抗告人請求金額之3分之1，其用法自有違誤云
    云，聲明異議。原法院則以：抗告人雖主張其係代位行使陳
    健祐對相對人之剩餘財產分配請求權，然抗告人乃公司組織
    ，非經濟弱勢之家庭勞動者，自與上開立法理由要旨有別，
    非得適用該條規定，因而裁定駁回異議。經核上開立法理由
    ，關於上開請求所以規定降低聲請人之假扣押擔保金額，乃
    因夫妻間特別身分所生，其保障應不及他人。原法院裁定駁
    回其異議，即無不合，抗告論旨，仍執前詞，指摘原裁定不
    當，非有理由。
三、據上論結本件抗告為無理由，爰裁定如主文。
中    華    民    國    99    年    3    月    31    日
                  民事第十庭
                        審判長法  官  黃豐澤
                              法  官  林麗玲
                              法  官  吳謀焰
正本係照原本作成。
本裁定除以適用法規顯有錯誤為理由外，不得再抗告。如提起再
抗告，應於收受後10日內委任律師為代理人向本院提出再抗告狀
。並繳納再抗告費新台幣１千元。
中    華    民    國    99    年    3     月    31    日
                              書記官  鄭淑昀

司法院資訊處製作；財團法人民間司法改革基金會備份。
